臺灣士林地方法院刑事判決
110年度易字第119號
公  訴  人  臺灣士林地方檢察署檢察官
被      告  蕭博文




選任辯護人  丁聖哲律師（法律扶助）

上列被告因竊盜案件，經檢察官提起公訴（109年度偵字第19016
號），本院判決如下：
    主  文
蕭博文犯竊盜罪，累犯，處有期徒刑參月，如易科罰金，以新臺
幣壹仟元折算壹日。
    事  實
一、蕭博文於民國109年10月7日17時57分許，在臺北市○○區○○路
    0段000巷0弄00號前，見陳泓宇所有之車牌號碼000-0000號
    普通重型機車（下稱本案機車）停放該處而鑰匙未拔，即基
    於意圖為自己不法所有之竊盜犯意，以鑰匙發動引擎竊取本
    案機車得手後騎乘離去。嗣陳泓宇於同日19時9分發覺遭竊
    報警處理，經警依相關監視器錄影畫面比對，始悉上情（本
    案機車業於109年10月10日15時許，在新北市○○區○○路0段00
    0巷0號前經警尋獲，而由陳泓宇領回）。
二、案經陳泓宇訴由臺北市政府警察局南港分局報請臺灣士林地
    方檢察署檢察官偵查後起訴。
    理  由
一、本判決下述被告蕭博文以外之人於審判外之陳述，檢察官、
    被告及辯護人於本院準備程序均同意具有證據能力，且迄辯
    論終結前亦無聲明異議，本院審酌各該證據資料作成時之情
    況，尚無違法不當及證明力明顯過低之瑕疵，而認為以之作
    為證據應屬適當，依刑事訴訟法第159條之5規定，均具有證
    據能力。另其餘認定本案犯罪事實之非供述證據，則查無違
    反法定程序取得之情，依刑事訴訟法第158條之4規定反面解
    釋，亦具有證據能力。
二、訊據被告蕭博文固坦承：伊於109年10月7日17時57分許，在
    臺北市○○區○○路0段000巷0弄00號前，見本案機車鑰匙未拔
    ，即轉動鑰匙發動引擎騎乘本案機車離去等情不諱，惟其仍
    矢口否認有何竊盜犯行，與辯護人一致辯稱：被告當日因走
    很多路，才會想騎車到別處休息，主觀上應僅屬暫時使用之
    意，並無不法所有意圖云云。經查：
（一）告訴人陳泓宇因停車時未將本案機車鑰匙拔下攜離，遂遭
      被告於前揭時地以鑰匙發動引擎騎乘本案機車離去。嗣告
      訴人發覺報警處理後，為警於109年10月10日15時許，在
      新北市○○區○○路0段000巷0號前尋獲本案機車，再由告訴
      人領回等情，業據告訴人於警詢時證述明確，並有臺北市
      政府警察局車輛協尋電腦輸入單、本案機車行照、失車案
      件基本資料詳細畫面報表、贓物認領保管單各1份及監視
      器錄影畫面翻拍照片9張附卷可稽（見臺灣士林地方檢察
      署109年度偵字第19016號卷，下稱偵卷，第15至21頁、第
      25、41頁；本院卷第93至95頁），且為被告所不爭執，而
      足以認定與事實相符。
（二）被告及辯護人雖仍以前詞置辯，惟按竊盜罪之成立，雖以
      行為人主觀上有不法所有之意圖為必要，而所謂不法所有
      ，係指非法取得他人之物，據為自己或第三人所有而言，
      亦即行為人出於不法之所有意圖，破壞他人對物之持有監
      督關係，為自己建立新的支配關係，以物之所有人自居，
      享受所有權之內容，或加以處分，或加以使用或收益，即
      為成立。查被告騎乘本案機車離開臺北市南港區現場時，
      未留下任何自身聯絡資訊予告訴人，並擅自將本案機車騎
      至新北市板橋區，而未曾騎返原先告訴人停放處，可知被
      告已非暫時短程借用。再本案機車為警尋獲時，被告除將
      內有其使用過口罩之工具包1個置放在前掛勾處外，另將
      口罩1個、安全帽內襯1個分別遺留在本案機車左後照鏡上
      、置物箱內，此有新北市政府警察局海山分局刑案現場勘
      察報告（含新北市政府警察局109年11月20日新北警鑑字
      第1092280967號鑑驗書）1份在卷可稽（見本院卷第47至7
      0頁），足見其仍有本於所有權人地位，持續占有使用本
      案機車之意。再依卷附臺灣新北地方法院109年度審易字
      第2878號、110年度審易字第298號、110年度審易字第296
      號、臺灣臺北地方法院110年度審簡字第38號等確定判決
      內容（見本院卷第389至396頁、第405至437頁，下稱前案
      判決），被告均坦承有關109年6至9月間各次竊取機車犯
      行在案，可知其平素即蔑視他人財產權，慣於圖謀違法取
      得他人機車供己代步使用，並無任何因突發狀況，致生須
      短暫使用本案機車之需求或必要性。是被告任意破壞告訴
      人對於本案機車之持有管領，並本於所有權人地位持續占
      有代步，未主動立即設法歸還，則其主觀上自具有不法所
      有之意圖，非屬學理上所稱僅供一時使用之使用竊盜甚明
      。況被告於本案109年12月11日檢察官訊問時、110年1月1
      9日及110年5月10日準備程序中，均曾就其所為坦認違犯
      竊盜罪責在案（見偵卷第65頁；審訴卷第44頁；本院卷第
      110頁），益徵被告於本院審理期日時變異供詞，要屬畏
      罪卸責之舉，並無可採。
（三）綜上所述，被告所為仍符合刑法竊盜罪之構成要件。本案
      事證業已明確，其犯行堪以認定，應依法論科。
三、論罪科刑：
（一）核被告蕭博文所為，係犯刑法第320條第1項之竊盜罪。
（二）查被告前因竊盜案件，經臺灣新北地方法院以108年度審
      簡字第296號、108年度簡字第4090號判決分別判處有期徒
      刑3月、3月確定，嗣經同院以108年度聲字第4067號裁定
      定應執行有期徒刑5月確定，其經入監執行前開刑期，甫
      於109年1月21日徒刑執行完畢，有臺灣高等法院被告前案
      紀錄表1份在卷可憑，是被告於有期徒刑執行完畢5年內故
      意再犯本案有期徒刑以上之罪，依刑法第47條第1項規定
      成立累犯。而依司法院釋字第775號解釋意旨，考量被告
      前開執行完畢刑期係因違犯與本案同一罪質之竊盜案件，
      可徵其仍未悛悔改正，依罪刑相當原則，本院認有加重其
      刑之必要，爰就其所為本案竊盜犯行加重其刑。
（三）至辯護人雖辯稱被告係因受思覺失調症病情惡化影響，方
      會為本案竊盜犯行，請求依刑法第19條第2項規定減免其
      刑，並提出臺北市立聯合醫院松德院區110年9月29日精神
      鑑定報告書為憑。查前開精神鑑定報告書固載明：被告係
      思覺失調症患者，自91年11月8日起長期在臺北市立療養
      院即臺北市立聯合醫院松德院區門診就診，其自109年5月
      16日至同年10月1日期間之諸多犯行，最可能係與自109年
      3月26日後至110年2月8日前並未至該院區接受精神科診療
      有關。易言之，被告於上開期間內之諸多犯行；應可視為
      一發病至今至少已近30年之思覺失調症患者，因治療長期
      中斷，且缺乏外在支持/規範，處於整體精神狀況日漸惡
      化，且無從改善狀態下之外在呈現，行為開始觸法，且其
      後無從自行修正。綜上，鑑定人認為被告於該次鑑定之竊
      盜犯行，皆出現於所罹思覺失調症病情惡化狀態下，其行
      為時辨識違法之能力容或完好，然依辨識而行為之能力應
      已顯著降低等情。惟被告於本案行竊前，如前述已有短期
      內多次竊取機車遭警查獲紀錄，有前案判決在卷可參。而
      經本院調取另案臺灣新北地方檢察署109年度速偵字第137
      8號卷，被告於109年7月8日檢察事務官詢問竊取該案機車
      情狀時，乃供稱：我看到這台機車停在該處，鑰匙忘了取
      下，所以我就徒手以該鑰匙發動機車，騎去植物園，之後
      就供作自己使用，直到被警察查獲時為止。我認罪，沒有
      其他陳述等語，同時其法律扶助辯護人黃俊六律師亦當庭
      表示：被告承認沒有經過被害人車主同意，將車輛直接騎
      走，但已經坦承犯行，所以請從寬認定，給他自新的機會
      等語，有當日詢問筆錄在卷足憑，是被告至遲於當日即獲
      得法扶資源介入協助，並明悉其再次出現擅自騎乘竊取他
      人機車離去之違法舉動，自應循相關管道尋求幫助避免再
      犯。另依卷附臺北市立聯合醫院門診病歷資料顯示，被告
      於109年3月26日前往精神科看診後，尚得於110年2月8日
      、110年2月25日重新自行前往看診（見本院卷第292至295
      頁），就此被告於本院審理時，亦僅供稱：原先我有工作
      住在新莊，但卻被人砍傷，就不敢繼續再住，之後我就回
      板橋陽明街附近的四維公園住，為了忙吃、住的事，且當
      時只有身障補助，所以於109年3月26日至110年2月8日間
      就沒有再回診等語，則被告既可知未定時就醫服藥，已致
      重複為竊盜犯行而遭檢警屢次查獲偵辦，且依卷內證據資
      料顯示，其於本案案發前，復無客觀上難以就近前往各醫
      療院所精神科就診之情事，詎被告竟長期漠視己身問題未
      規律治療，方致整體精神狀況日漸惡化，最終再違犯本案
      竊盜犯行，縱被告於竊取本案機車時之責任能力有所減損
      ，實屬可歸責被告本身因素所致，依刑法第19條第3項規
      定，仍不得適用同條第2項之減刑規定。從而，辯護人前
      揭所辯尚無可採，本案無從依刑法第19條第2項規定對被
      告減輕其刑。
（四）爰審酌被告犯罪動機、目的、手段及竊取物品價值，暨被
      告於本院審理期日雖未能坦認犯行，然本案機車業經告訴
      人陳泓宇領回，另被告長期罹有思覺失調症，領有身心障
      礙證明（見本院卷第135頁），且於本案行為時如前述經
      鑑定其應有依辨識而行為之能力顯著減低等一切情狀，量
      處如主文所示之刑，並諭知易科罰金之折算標準，以資懲
      儆。
四、按犯罪所得，屬於犯罪行為人者，沒收之；犯罪所得已實際
    合法發還被害人者，不予宣告沒收或追徵，刑法第38條之1
    第1項前段、第5項定有明文。查被告蕭博文所竊得本案機車
    固為其實施本案犯罪所得之財物，然如前述已由告訴人陳泓
    宇領回，是本案犯罪所得既已實際合法發還被害人，依刑法
    第38條之1第5項規定，自無庸宣告沒收，末此敘明。
據上論斷，依刑事訴訟法第284條之1、第299條第1項前段，刑法
第320條第1項、第47條第1項、第41條第1項前段，刑法施行法第
1條之1第1項，判決如主文。
本案經檢察官林彥均偵查起訴，檢察官李清友到庭執行公訴職務
。
中　　華　　民　　國　　110 　年　　12　　月　　29　　日
                  刑事第二庭  法  官  張兆光
以上正本證明與原本無異。
如不服本判決應於收受送達後20日內，向本院提出上訴書狀，並
應敘述具體理由。其未敘述上訴理由者，應於上訴期間屆滿後20
日內向本院補提理由書（均須按他造當事人之人數附繕本）「切
勿逕送上級法院」。
                              書記官  蔡明純
中　　華　　民　　國　　110 　年　　12　　月　　29　　日

附錄本案論罪科刑法條： 
刑法第320條第1項
意圖為自己或第三人不法之所有，而竊取他人之動產者，為竊盜
罪，處5年以下有期徒刑、拘役或50萬元以下罰金。